臺灣高雄地方法院刑事判決　　　　　　　 94年度易字第883號
公　訴　人　臺灣高雄地方法院檢察署檢察官
被　　　告　甲○○
上列被告因竊盜等案件，經檢察官提起公訴（94年度偵字第6387
號），因被告自白犯罪，本院合議庭於94年4 月18日裁定由受命
法官獨任逕以簡易判決處刑（94年度易字第642 號），嗣因被告
另涉犯其他竊盜案件，經臺灣士林地方法院檢察署移送併辦（93
年度速偵字第259 號、94年度偵字第1909號），本院認不宜簡易
判決處刑（94年度簡字第2112號），爰裁定改依通常程序審理後
，因被告就被訴事實為有罪之陳述，經本院合議庭裁定由受命法
官獨任進行簡式審判程序，本院判決如下：
    主  文
甲○○連續於夜間侵入住宅竊盜，累犯，處有期徒刑壹年。汽車
租賃約定書上偽造「乙○○」署名及指印各壹枚，乙○○所有國
民身分證及普通小型車駕駛執照上「甲○○」之照片各壹張，均
沒收。
    事  實
一、甲○○前於民國83年間，因肅清煙毒條例案件，經臺灣臺南
    地方法院以83年度訴字第405 號，判處有期徒刑3 年1 月確
    定，於87年2 月6 日入監執行，而於89年9 月16日縮短刑期
    假釋出獄，並於90年1 月10日，假釋期滿未經撤銷而執行完
    畢。詎甲○○不知悔改，竟基於意圖為自己不法所有之概括
    犯意，連續於93年10月4 日、同月11日及同月13日，先後3
    次侵入戊○○位於臺北市○○○路○ 段2 巷8 號之工廠建築
    物內（無故侵入建築物部分，未據告訴），徒手竊取戊○○
    所有放置於該處之報廢筆記型電腦30台、報廢筆記型電腦21
    台及報廢P2電腦主機24台得逞。嗣因甲○○於93年10月13日
    7 時20分許，搭乘不知情之簡明賢駕駛之營業用小客車，至
    臺北縣蘆洲市○○路425 號，欲將竊得之報廢P2電腦主機24
    台變賣予資源回收業者許財祿時，經許財祿報警處理，而當
    場查獲。
二、甲○○承上揭概括犯意，復於同年11月13日22時許之夜間，
    騎乘腳踏車行經己○○位於臺南市○區○○路282 巷84號之
    住宅，見該址大門未關，遂徒手推開大門進入屋內客廳，竊
    取己○○放置於客廳桌上之現金新臺幣（下同）2 千元及MO
    TOROLA廠牌手機1 支，得手後，放置於其上衣口袋內，騎乘
    腳踏車離開時，遭警當場逮捕。
三、甲○○另於94年3 月9 日17時許，在臺南市○○路接近灣裡
    菜市場附近，拾獲乙○○前於同月5 日失竊之國民身分證及
    汽車駕駛執照各1 張，竟萌生侵占遺失物之不法所有意圖，
    以及行使變造特種文書、行使偽造私文書之犯意，將該國民
    身分證及駕駛執照侵占入己後，於同月11日以換貼相片之方
    式，變造上開乙○○之國民身分證及駕駛執照各1 張，而於
    同月12日9 時許，至弘君租車公司，持前開變造之國民身分
    證及駕駛執照，向林振山承租車號ZZ-1633 號自用小客車，
    而予以行使，並在汽車租賃約定書（1 式1 份）承租人欄位
    偽簽「乙○○」署名及捺按代表「乙○○」之指印各1 枚，
    偽造成乙○○向弘君租車公司承租上開自用小客車之私文書
    後，行使交付予林振山收執，而承租車號ZZ-1633 號自用小
    客車，足以生損害於乙○○、林振山及戶政機關、監理機關
    對於國民身分證及駕駛執照核發、管理之正確性。同月14日
    16時許，甲○○駕駛上開承租之自用小客車至高雄縣路竹鄉
    ○○村○○路276 巷79號，因見該址建築物大門未關，竟承
    前揭概括犯意，徒手推開大門進入丙○○位於該址2 樓之承
    租房間內（侵入住宅部分，未據告訴），竊取丙○○所有之
    VIEWSONIC 廠牌VE500 型（型號VLCDS23722-1W）電 腦LED
    15吋螢幕1 台，得手後，放置於其承租之自用小客車內，駕
    駛該自用小客車離開現場，嗣因丙○○友人張秀燕目睹案發
    經過，並記下甲○○駕駛上開自用小客車之車號，而報警循
    線查獲。
四、案經高雄縣政府警察局湖內分局報告臺灣高雄地方法院檢察
    署檢察官偵查起訴及臺灣士林地方法院檢察署移送併辦。
    理  由
一、按除被告所犯為死刑、無期徒刑、最輕本刑為3 年以上有期
    徒刑之罪或高等法院管轄第一審案件者外，於法院行準備程
    序進行中，被告先就被訴事實為有罪之陳述時，審判長得告
    知被告簡式審判程序之旨，並聽取當事人、代理人、辯護人
    及輔佐人之意見後，裁定進行簡式審判程序；又簡式審判程
    序之證據調查，不受刑事訴訟法第159 條第1 項、第161 條
    之2 、第161 條之3 、第163 條之1 及第164 條至第170 條
    規定之限制，刑事訴訟法第273 條之1 第1 項、第273 條之
    2 分別定有明文。被告甲○○所為係犯死刑、無期徒刑、最
    輕本刑為3 年以上有期徒刑以外之罪，其就被訴事實為有罪
    之陳述，經本院告知簡式審判程序之旨，並聽取公訴人及被
    告之意見後，合議庭裁定由受命法官獨任進行簡式審判程序
    ，依刑事訴訟法第273 條之2 之規定，證人戊○○、己○○
    、簡明賢、許財祿、乙○○、林振山、丙○○、張秀燕於警
    詢中所為之陳述，以及證人己○○、鄭忠煌於偵查中所為之
    陳述，本院自可採為證據，先此敘明。
二、上揭連續竊盜、侵占遺失物、變造特種文書、偽造私文書、
    行使變造特種文書及行使偽造私文書等事實，業據被告甲○○迭於警詢、偵查及本院審理中供稱：伊確連續於上揭時、
    地，分別侵入戊○○之工廠及己○○之住宅，竊得上開報廢
    筆記型電腦51台、報廢P2電腦主機24台、現金2 千元及手機
    1 支得逞，復於94年3 月9 日侵占乙○○遺失之國民身分證
    及駕駛執照後，以換貼自己照片之方式，予以變造，並持變
    造之國民身分證及駕駛執照向弘君租車公司承租車輛，至高
    雄縣路竹鄉○○村○○路276 巷79號2 樓，竊取丙○○所有
    之電腦螢幕1 台得逞等語不諱，核與證人即被害人戊○○、
    己○○、乙○○、丙○○、弘君租車公司負責人林振山、營
    業用小客車駕駛簡明賢、資源回收業者許財祿、逮捕被告之
    警員鄭忠煌、目睹被告行竊之張秀燕證述情節相符，並有查
    獲報廢筆記型電腦及P2電腦主機照片4 幀、變造國民身分證
    及駕駛執照照片2 幀，以及贓物認領保管單、汽車租賃約定
    書影本、中華民國93年臺南地區日出日沒時刻表各1 份附卷
    可稽，此外，尚有變造之國民身分證及駕駛執照各1 張扣案
    可憑，本案事證明確，被告上揭犯行，洵堪認定，應予依法
    論科。
三、查臺南市○區○○路282 巷84號，係證人己○○之住家，此
    據證人己○○證述在卷，且為被告所不爭；又所謂「夜間」
    ，係指日出前、日沒後，刑事訴訟法第100 條之3 第3 項定
    有明文。而臺南地區於93年11月13日之日沒時刻為17時16分
    ，有前述93年臺南地區日出日沒時刻表1 份在卷可證，是被
    告於93年11月13日22時許，侵入己○○位於臺南市○區○○
    路282 巷84號之建築物內行竊，應構成刑法第321 條第1 項
    第1 款之夜間侵入住宅竊盜罪。至於證人戊○○位於台北市
    ○○○路8 段2 巷8 號之工廠，同時亦供證人戊○○及其家
    人居住之用，而為有人居住之建築物，此經被告自承在卷，
    雖被告於本院94年10月31日審判期日供稱：伊至證人戊○○
    工廠竊取報廢電腦及主機之時間，均係在下午4 、5 點左右
    等語，惟被告於93年10月13日至證人戊○○上址建築物竊取
    報廢P2電腦主機24台時，係於同日早上7 時20分許為警查獲
    ，此據證人簡明賢及許財祿證述屬實，足見被告記憶顯屬有
    誤，尚不得據此為被告不利事實之認定，此外，並無其他證
    據顯示被告先後93年10月4 日、同月11日及同月13日，連續
    3 次侵入戊○○上址建築物內行竊時，係在夜間，基於「罪
    疑有利被告原則」（in dubio pro reo），被告此部分應僅
    構成刑法第320 條第1 項之普通竊盜罪；另高雄地區於94年
    3 月14日之日出時刻為凌晨6 時9 分，日沒時刻則為18時8
    分，此有中華民國93年高雄地居日出日沒時刻表1 紙在卷可
    參，是被告於94年3 月14日16時，侵入證人丙○○在高雄縣
    路竹鄉○○村○○路276 巷79號2 樓之租屋處行竊，亦僅構
    成普通竊盜罪，附此敘明。又按國民身分證及駕駛執照均係
    由該管公務員查據相關資料所制作、核發，用於表示特定人
    關於品行、能力相類之證書，係屬刑法第212 條之具公文書
    性質之特種文書（最高法院80年度台上字第4141號），被告
    以自己之照片換貼在乙○○之國民身分證，即屬變造特種文
    書罪。故核被告所為，係犯刑法第320 條第1 項之普通竊盜
    罪、刑法第321 條第1 項第1 款之夜間侵入住宅竊盜罪、刑
    法第337 條之侵占遺失物罪、刑法第216 條、第212 條之行
    使變造特種文書罪、刑法第216 條、第210 條之行使偽造私
    文書罪。被告在汽車租賃約定書上偽造「乙○○」署名及指
    印之行為，均係偽造私文書之階段行為，而被告偽造上開汽
    車租賃約定書及變造國民身分證及駕駛執照之行為，各為其
    後行使偽造私文書及行使變造特種文書之高度行為所吸收，
    均不另論罪。被告先後4 次普通竊盜及1 次加重竊盜犯行，
    犯罪構成要件相同，且侵害法益不同，自非接續犯，而係基
    於概括犯意反覆為之，為連續犯，應依刑法第56條之規定論
    以一夜間侵入住宅竊盜罪，並依法加重其刑。被告所犯上開
    連續竊盜罪、侵占遺失物、行使偽造私文書罪、行使變造特
    種文書間，具有方法、目的之牽連關係，為牽連犯，應依刑
    法第55條之規定，從一重之連續夜間侵入住宅竊盜罪處斷。
    犯罪事實(一)之連續3 次竊盜犯行，以及犯罪事實(二)之加重竊
    盜犯行，雖未經起訴，惟因與起訴並經本院論罪科刑部分，
    具有連續犯、牽連犯之裁判上一罪關係，為起訴效力所及，
    本院自得為併為審理。又被告於83年間，因肅清煙毒條例案
    件，經臺灣臺南地方法院以83年度訴字第405 號，判處有期
    徒刑3 年1 月確定，於87年2 月6 日入監執行，而於89年9
    月16日縮短刑期假釋出獄，並於90年1 月10日，假釋期滿未
    經撤銷而執行完畢等情，有臺灣高等法院被告前案紀錄表1
    紙附卷可佐，被告於有期徒刑執行完畢後，5 年內再犯本件
    夜間侵入住宅竊盜之有期徒刑以上之罪，為累犯，應依刑法
    第47條規定加重其刑。被告同時有2 種以上刑之加重事由，
    依法遞加之。爰審酌被告前有違反肅清煙毒條例及竊盜之判
    刑紀錄，有前述被告前案紀錄表1 份附卷可憑，素行不佳，
    竟不思悔改，憑一己之力，以正當方法賺取所需財物，卻因
    貪圖小利連續多次行竊，破壞他人對財產權之支配，且於夜
    間侵入住宅物竊盜，嚴重妨害民眾居住之安全與安寧，變造
    他人之國民身分證及駕駛執照，以及偽造他人名義之租賃契
    約後，予以行使，不僅使真正名義人有遭受追索契約責任之
    風險，亦分別使戶政機關與監理機關無法正確有效管理戶政
    及駕駛人資料，行為誠屬不該，惟念及被告竊取物品之價值
    非鉅，且自警詢至本院審理期間，均坦承犯行，堪認態度良
    好等一切情狀，量處如主文所示之刑，以資懲儆。汽車租賃
    約定書上偽造之「乙○○」署名及指印各1 枚，均應依刑法
    第219 條之規定，不問屬於犯人與否，併予宣告沒收。而扣
    案乙○○之國民身分證及駕駛執照上，貼有被告之照片各1
    張，係被告所有，且供其行使變造特種文書犯罪所用之物，
    此據被告自承在卷，爰均依刑法第38條第1 項第2 款規定，
    併予宣告沒收。至於汽車租賃約定書，係證人林振山所有，
    而扣案之乙○○國民身分證及駕駛執照則均為證人乙○○所
    有，依法均不得宣告沒收，亦此敘明。
據上論斷，應依刑事訴訟法第273 條之1 第1 項、第299 條第1
項前段，刑法第56條、第337 條、第321 條第1 項第1 款、第21
6 條、第212 條、第210 條、第55條、第47條、第219 條、第38
條第1 項第2 款，罰金罰鍰提高標準條例第1 條，判決如主文。
本案經檢察官丁○○到庭執行職務。
中　　華　　民　　國　　94　　年　　11　　月　　11　　日
                  刑事第十庭  法　官  高增泓
以上正本證明與原本無異。
如不服本判決，應於收受送達後10日內向本院提出上訴書狀。
中　　華　　民　　國　　94　　年　　11　　月　　11　　日
                              書記官  林慧芬
附錄本案論罪科刑法條全文：
刑法第337條
意圖為自己或第三人不法之所有，而侵占遺失物、漂流物或其他
離本人所持有之物者，處500 元以下罰金。
刑法第321條
犯竊盜罪而有下列情形之一者，處6 月以上、5 年以下有期徒刑
：
  一  於夜間侵入住宅或有人居住之建築物、船艦或隱匿其內而
      犯之者。
  二  毀越門扇、牆垣或其他安全設備而犯之者。
  三  攜帶兇器而犯之者。
  四  結夥三人以上而犯之者。
  五  乘火災、水災或其他災害之際而犯之者。
  六  在車站或埠頭而犯之者。
前項之未遂犯罰之。
刑法第320條
意圖為自己或第三人不法之所有，而竊取他人之動產者，為竊盜
罪，處5年以下有期徒刑、拘役或500元以下罰金。
意圖為自己或第三人不法之利益，而竊佔他人之不動產者，依前
項之規定處斷。
前2 項之未遂犯罰之。
刑法第216條
行使第210 條至第215 條之文書者，依偽造、變造文書或登載不
實事項或使登載不實事項之規定處斷。
刑法第212條
偽造、變造護照、旅券、免許證、特許證及關於品行、能力服務
或其他相類之證書、介紹書，足以生損害於公眾或他人者，處1
年以下有期徒刑、拘役或300 元以下罰金。
刑法第210條
偽造、變造私文書，足以生損害於公眾或他人者，處5 年以下有
期徒刑。
